臺灣士林地方法院交通事件裁定　100年度交聲字第637、639號
原處分機關　臺北市交通事件裁決所
異　議　人
即受處分人　高武夫
代　理　人　高嘉慶
上列異議人因違反道路交通管理處罰條例事件，對於臺北市交通
事件裁決所中華民國100 年8 月3 日北市裁罰字第裁22－AEX371
681 號、北市裁罰字第裁22－AEX371682 號裁決書所為之處分，
聲明異議，本院裁定如下：
    主  文
異議均駁回。
    理  由
一、原處分意旨略以：異議人即受處分人高武夫所有車牌號碼CH
    N －672 號重型機車於民國100 年7 月11日下午6 時28分許
    ，沿臺北市○○○路行駛至民族東路口左轉時，不依標誌、
    標線、號誌指示兩段式左轉，經警以指揮棒攔停，該車駕駛
    人竟拒絕稽查而逃逸，員警遂依所記下之車號、車種、顏色
    、廠牌、駕駛人特徵，核對電腦車籍資料無誤後，對該車所
    有人製單逕行舉發「機車未依兩段式左轉（南向西）」、「
    違規經員警攔停，拒不停車接受稽查而加速逃逸」，異議人
    雖於應到案日期前提出申訴，但原處分機關臺北市交通事件
    裁決所函詢舉發單位結果，仍認其確有前開違規行為，依道
    路交通管理處罰條例第48條第1 項第2 款、第60條第1 項、
    第63條第1 項第1 款規定及違反道路交通管理事件統一裁罰
    基準及處理細則等規定，分別裁處異議人罰鍰新臺幣（下同
    ）600 元、3,000 元，並各記違規點數1 點、1 點。
二、聲明異議意旨略以：當時行經該處並無看見兩段式左轉標誌
    ，更無看見員警對伊吹哨攔停，絕無不服稽查逃逸之情形云
    云（見本院卷第4 頁）。
三、按汽車駕駛人轉彎時，不依標誌、標線、號誌指示者，處新
    臺幣600 元以上1,800 元以下罰鍰；汽車駕駛人，駕駛汽車
    有違反本條例之行為，經交通勤務警察或依法令執行交通稽
    查任務人員制止時，不聽制止或拒絕停車接受稽查而逃逸者
    ，除按各條規定處罰外，處新臺幣3,000 元以上6,000 元以
    下之罰鍰；又汽車駕駛人違反第48條、第60條規定者，除依
    原條款處罰鍰外，並各記違規點數一點、一點，道路交通管
    理處罰條例第48條第1 項第2 款、第60條第1 項、第63條第
    1 項第1 款定有明文。再道路交通管理處罰條例所稱之汽車
    ，依該條例第3 條第8 款之規定，包含機器腳踏車在內。次
    按道路交通事件處理辦法第18條規定，交通法庭認為聲明異
    議無理由者，應以裁定駁回之。
四、經查，沿臺北市○○○路左轉進入民族東路之路口號誌桿上
    、路口前方之左、右兩側共設置有5 面「機車兩段式左轉」
    標誌，且該路口前方之內側車道路面即繪製有「禁行機車」
    標線，待轉區標線則繪製於該交岔路口側乙節，有現場照片
    16張在卷可稽（見本院卷第31至38頁），並據證人即舉發員
    警諶佳宏到庭證述屬實（見本院卷第26頁）；又異議人所有
    重型機車於上開時間騎經前開路口，未依兩段式左轉規定逕
    行左轉乙節，亦為異議人所不爭執（見本院卷第4 頁），並
    據其子即實際駕駛人高嘉慶到庭坦認無訛（見本院卷第24頁
    反面、第26頁反面至第27頁）；再異議人所有重型機車於前
    開時、地，違規左轉後拒絕停車接受稽查而逃逸，經警製單
    逕行舉發等情，亦經證人諶佳宏到庭具結證稱：「當時我在
    路口指揮交通，我穿的是新式螢光黃色背心，指揮棒也是打
    開的，我看見一部CHN －672 號重型機車，由建國北路南北
    向要左轉民族東路行駛，當時民族東路東西向是綠燈，建國
    北路南北向是紅燈，我就以指揮棒向前擋在該機車行進方向
    的前方，並口語『停車、靠邊停車』要他停下來，當時我喊
    的非常大聲，我認為他一定有聽到，我跟該機車最近的距離
    約2 公尺而已，我與該機車中間沒有其他的車輛，但該機車
    並沒有停下來，就向民族東路往西逃逸」、「（問：你如何
    確認該車駕駛人有逃逸的情形？）因該車駕駛人有向左閃避
    的情形」、「（問：他為什麼要向左閃避？）因我站在他前
    面用指揮棒擋住他，若該車駕駛人直行的話，會撞到我的指
    揮棒，所有該車駕駛人就向左閃避，所以該車駕駛人就向左
    閃避」、「（問：你怎麼確認該機車駕駛人沒有兩段式左轉
    ？）當時該機車駕駛人在建國北路上要進入路口之前，我就
    看到這輛機車騎過來了，當時從建國北路要左轉進入民族東
    路的機車只有這一輛，當時建國北路南北向是綠燈，我確定
    駕駛人是男生，身材就和在庭的高嘉慶一樣，而且我記得這
    部機車的車非常清晰、乾淨，我當下就用掌上型電腦查詢我
    所記車號的車籍資料」等語（見本院卷第24頁反面至第27頁
    ），已清楚證述本件機車確有於前揭時、地，未依標誌、標
    線之指示兩段式左轉及拒絕停車接受接查而逃逸之交通違規
    情事。衡以諶佳宏乃執行交通勤務之警察，對於記憶車牌號
    碼、車型、顏色、騎士特徵等可資辨明之資料，其觀察程度
    自較一般人更為專注，另參以其所執勤位置，恰在該路口中
    央處（見本院卷第26、36、39頁），當時光線充足，視線亦
    無屏蔽，實際駕駛之高嘉慶並自承於上開時地行經該處違規
    左轉等情節，足認諶佳宏應有清楚目睹該機車之違規情形，
    及記明車牌號碼，不致誤判。衡諸上揭證人乃為現場目擊者
    ，既到庭在法官面前，以言詞供述本件待證事實，且具結擔
    保其真正，而卷存資料並無證據足以證明其證詞係屬虛偽，
    亦無不可採之品行證據或前科證據存在，自不得僅以證人係
    本件製單舉發之在場執勤員警，而全盤抹煞其在訴訟上所具
    有之原證人資格，異議人復無法舉出任何對其有利之證據，
    彈劾上揭證言之可信性，以使法院產生任何合理之懷疑，是
    異議人所辯，尚無可採。至除該證人之證詞外，固無另以錄
    影或照相方式拍攝車輛違規錄影帶或照片可資證明，惟按諸
    一般警員執行交通勤務，法律並未規定要求其就未依規定兩
    段式左轉等違規事項，悉應錄影或拍照存證，且此等違規情
    事，常係發生於一剎那之間，除非案發當時，恰有預先錄影
    或擺設可供緊急照相之設備，否則要求執勤員警或舉發機關
    予以緊急錄影或照相，並以此為憑，未免不切實際。衡諸該
    員警係依法執行公務，既不認識異議人，雙方亦無任何嫌隙
    可言，當不至甘冒犯偽證罪之風險，蓄意加以構陷。綜上，
    前揭違規行為，事證已臻明確。
五、綜上所述，異議人所有重型機車確有上揭違規事證明確，原
    處分機關依上規定裁處，核無違誤，本件聲明異議為無理由
    ，應予駁回。
據上論斷，應依道路交通事件處理辦法第18條，裁定如主文。
中    華    民    國  100     年    11    月    30    日
                  交通法庭法  官  蘇琬能
以上正本證明與原本無異。
如不服本裁定應於送達後5日內向本院提出抗告狀。
                          書記官  張馨尹
中    華    民    國   100    年    12    月    6     日